# 实际利率法定应用

提问人：terryliang1001 时间：2011-10-29 01:43:07
陈老师好！最近遇到一个比较棘手的问题，请求您的解答。
假设B企业拆借资金 1000 万于A企业，A企业无需支付利息，到期日只需归还借入金额 1000 万元（到期日为自收到款项之日起的 15年）。A企业于收到款项之日账务处理如下：借：银行存款 1000 万 贷：长期应付款 1000 万。我们认为该该笔长期应付款应以实际利率法核算，但是参考应付债券的核算，我们却无从下手。因为收到的 1000 万银行存款已经是公允价值，而长期应付款的未来偿付金额也是确定的为 1000 万元，二者之间无差异，即不会出现（类似应付债券的面值与发行人实际收到的款项的金额之间的差额）未确认融资费用，客户的账务处貌似是正确的。但是我们纳闷的是，A企业实际上无偿使用了B企业的 1000 万资金 15 年，但账务处理貌似未反映该笔经济利益的流入，与一般的往来款无异。请问陈老师，我们是哪个环节考虑欠妥？

回答人：chenyiwei
A和B之间是什么关系？如果是非关联方，则对于B在此期间的资金时间价值损失，A要以何种方式作出补偿？ 如果是存在母子公司关系的，或其他存在控制关系的关联方，或者同受一方最终控制的关联方，则该款项的复利限制与 1000 万元之间的差额，A企业应确认为资本公积处理。 如果其他情况，则应根据具体情况具体分析，主要考虑A为了享受免息贷款应满足的条件是在何时得到满足的。

回答人：chenyiwei
回复 terryliang1001 的帖子
如果确实如此，则相当于A收到了一笔来自于B的 15 年期免息贷款。假定该笔 15 年后归还的 1000 万元按照同期市场利率的折现值为X，则新准则下A应作如下会计处理：
借：银行存款 1000 万元 贷：长期应付款 1000 万元 借：未确认融资费用 1000 －X 贷：递延收益 1000 －X后续按实际利率法摊销时： 借：财务费用——利息支出 贷：未确认融资费用 借：递延收益 贷：财务费用——利息支出

回答人：chenyiwei
回复 wumin88838 的帖子
根据金融工具准则的规定，本案例中的金融负债（长期应付款）在初始确认时应按公允价值进行初始计量。由于 15 年无息贷款的资金时间价值是重大的，所以长期应付款初始确认时的公允价值应当为其折现值，即长期应付款面值减去未确认融资费用。差额就只能放在递延收益里了。
如果不是这个“金融工具初始计量时采用公允价值”的限制，本案例也可以直接确认银行存款和长期应付款各 1000 万，在存续期间不作计提利息和结转递延收益的处理。

回答人：chenyiwei
回复 katrinahu 的帖子
可将此处 10 ％的投资回报率与具有类似风险评级的企业发行同等条件、同等期限的债券的利率，或者向商业银行借入同等期限、同等担保条件的贷款的利率相比较，看是否接近。
如果认为并非公允的，则应按市场利率对该款项的未来现金流量进行折现，折现值与面值的差额作为递延收益确认，并按前面帖子所述的方法摊销。

提问人：katrinahu 时间：2011-10-30 21:08:12
陈老师，你好，若该笔长期应付款并不是无息的，而是B公司将该笔钱（ 1000 万元）给A公司，委托A公司进行理财投资，合同规定每年A公司需要支付B公司10%的回报率，合同到期后（ 25 年），B公司将本金（ 1000 万元）归还给A公司。这种情况下是否就可以认为实际利率=名义利率，就不需要用实际利率进行摊销了？

回答人：chenyiwei
关键是 10 ％的投资回报率是否公允。如果能证明是公允的，则实际利率＝名义利率，按实际支付的投资回报确认利息支出即可。